【裁判字號】    96,抗,217
【裁判日期】    970509
【裁判案由】    變更捐助章程
【裁判全文】
臺灣士林地方法院民事裁定               96年度抗字第217號
抗  告  人  甲○○
上列抗告人因聲請變更財團法人台灣區煤礦業社會福利基金會捐
助章程事件，對於中華民國96年8 月17日本院96年度法字第22號
裁定提起抗告，本院裁定如下：
    主  文
原裁定關於駁回抗告人聲請財團法人台灣區煤礦業社會福利基金
會捐助章程准予補充變更如附表所示修正後第十一條部分廢棄。
上開廢棄部分，移送臺灣基隆地方法院。
    理  由
一、按民法第62條之聲請必要處分事件及第63條之聲請變更組織
    事件，由法人主事務所所在地之法院管轄。非訟事件法第59
    條後段定有明文。考以非訟事件法有關非訴事件之管轄，除
    第一章總則第2 條、第7 條為土地管轄、事務管轄之通則性
    規定外，另於民事非訟事件、信託事件、登記事件、家事非
    訟事件、商事非訟事件等各章明定各種事件之管轄法院。其
    中第59條（法人監督及維護事件）、第72條（拍賣擔保物事
    件）、第82條（法人登記事件）、第108 條（失蹤人財產管
    理）、第139 條、（禁治產事件）、第141 條（繼承事件）
    、第158 條第1 項、第159 條第1 項、第166 條（均相關親
    屬會議事件）、第171 條（公司事件）等，均係依事務之性
    質，為唯一管轄法院之規定，應認屬專屬管轄之規定。準此
    ，法人變更章程事件，應專屬其主事務所所在地之法院管轄
    為是。又依非訟事件法第5 條準用民事訴訟法第28條第1 項
    規定，非訟事件之全部或一部，法院認為無管轄權者，應依
    聲請或依職權以裁定移送其管轄法院。次按非訟事件之抗告
    及再抗告，除本法另有規外，準用民事訴訟法關於抗告程序
    之規定，非訟事件法第46條亦有明文。再第二審法院不得以
    第一審法院無管轄權而廢棄原判決。但違背專屬管轄之規定
    者，不在此限。因第一審法院無管轄權而廢棄原判決者，應
    以判決將該事件移送於管轄法院。民事訴訟法第452 條規定
    甚明。另依非訟事件法第46條準用民事訴訟法第495 條規定
    ，上揭民事訴訟法第452 條關於第二審裁判之規定，於非訟
    事件之抗告程序，亦準用之。
二、抗告人於原法院聲請意旨略以：伊為財團法人台灣區煤礦業
    社會福利基金會（下稱系爭基金會）董事長，系爭基金會之
    捐助章程，經民國96年1 月31日第6 屆第9 次董事會及同年
    5 月21日第6 屆第10次董事會決議，修正變更如附表所示修
    正後之內容（下稱系爭變更章程，修正後各條均以條號簡稱
    ），業經報請主管機關行政院衛生署（下稱衛生署）核准在
    案，爰請求裁定准為補充變更捐助章程如附表等語。
三、原裁定准許抗告人就系爭變更章程第6 條、第8 條、第9 條
    、第10條、第12條部分之聲請；另駁回其餘修正條文部分之
    聲請。抗告意旨係不服原裁定駁回其關於第11條修正部分之
    聲請而提起抗告，求予廢棄（其餘駁回部分未抗告）。
四、經核：系爭基金會之主事務所原雖設於臺北市○○區○○路
    17號，有本院登記處玖拾證字第法人登記證書影本附卷可
    稽。惟於本件聲請前，業已變更為基隆市○○區○○路29號
    ，有系爭基金會96年1 月31日第6 屆第9 次董事會、同年5
    月21日第6 屆第10次董事會之會議記錄及捐助章程影本存卷
    足憑。準此，依前揭非訟事件法第59條規定，本件自應由聲
    請時系爭基金會主事所所在地之法院、即臺灣基隆地方法院
    專屬管轄。玆抗告人向無管轄權之本院聲請，應屬違誤。原
    法院未移送上述管轄法院，自有未洽。抗告意旨指摘原裁定
    駁回第11條修正部分之聲請不當，求予廢棄，理由雖有不同
    ，然揆諸前揭說明，應由本院予以廢棄，並將廢棄部分移送
    於上述管轄法院。
五、爰裁定如主文。
中    華    民    國    97    年    5     月    9     日
                  民事第三庭  審判長法  官  鍾任賜
                                    法  官  王沛雷
                                    法  官  施月燿
以上正本證明與原本無異。
如不服本裁定，僅得於收受本裁定正本送達後10日內，以適用法
規顯有錯誤為理由，向本院提出再抗告狀，（須附繕本一份及繳
納再抗告裁判費新臺幣1,000 元），經本院許可後始可再抗告。
中    華    民    國    97    年    5     月    14    日
                                    書記官  于耀文


司法院資訊處製作；財團法人民間司法改革基金會備份。
